【裁判字號】    89,上訴,3020
【裁判日期】    890327
【裁判案由】    妨害自由等
【裁判全文】
臺灣高等法院刑事判決                  八十九年度上訴字第三０二０號
    上  訴  人  臺灣桃園地方法院檢察署檢察官
    被      告  乙○○
    選任辯護人  李志男
右上訴人因被告妨害自由等案件，不服臺灣桃園地方法院八十九年度訴字第二四四號
，中華民國八十九年三月二十七日第一審判決（起訴案號：臺灣桃園地方法院檢察署
八十八年度偵字第九０九五號）提起上訴，本院判決如左：
    主  文
上訴駁回。
    理  由
一、公訴意旨略此：被告乙○○因不滿甲○○積欠其工程款遲不付款，經法院准予對
    本票強制執行後仍置之不理，竟夥同另二名姓名年籍住所均不詳之成年男子，於
    民國八十八年一月十六日晚上九時許駕駛自小客車，在桃園縣大溪鎮○○里○○
    街一三五號三樓甲○○家門口，共同將甲○○押上車並載至桃園縣大園鄉海邊後
    ，由乙○○及其中一名男子將甲○○押下車並繼續押著，另一名男子則手持鋁棒
    毆打甲○○，致甲○○受有左膝及左髖部挫傷、右前胸擦傷之傷害。經甲○○告
    訴，認被告涉有刑法第三百零二條第一項、第二百七十七條第一項之罪嫌云云。
二、按犯罪事實應依証據認定之，無証據不得推定其犯罪事實，刑事訴訟法第一百五
    十四條定有明文。告訴人之告訴，係以使被告受刑事追訴為目的，是其陳述是否
    與事實相符，仍應調查其他証據以資審認。被害人之陳述如尚有瑕庛，在未究明
    前，遽採為論罪科刑之依據，即難謂適法。（最高法院五十二年台上字第一三０
    ０號，六十一年台上字第三０九九號判例參照）公訴意旨認被告涉有前開罪嫌，
    無非以告訴人（即被害人）甲○○之指訴，診斷証明書一紙及被告之弟許錦松所
    稱其到被告家看電視，未看到被告云云資為論據。被告於警訊、偵審中紿終堅決
    否認有前開犯行，辯稱：八十八年一月十六日白天到內壢工作，傍晚（下午）六
    時回家，當晚七時多在老家門口見到我母親，當晚七時多到我四叔許福有家，談
    房間做窗簾之事，到晚上九時多回家，於晚上十時多就寢，未再外出，當晚絕未
    到被害人家等語。經查：
  (一)告訴人於警訊係指稱為被告及其弟許錦松及另一不詳姓名男子強押至大園海邊毆
    打成傷，將其一人留在海邊，其直至隔天早上才過至馬路叫車回家云云（見偵卷
第二三頁），於八十八年八月十日偵查中告訴人則稱：當天晚上我下班就回家，
    他們看到我就強押我上車，我母在三樓門梯口有看到。．．．後來他們就走了，
    我找不到路，問路人往大園怎麼走，結果我往反方向走。約凌晨五、六時，我打
    電話給我姑丈方茂吉。．．．我坐計程車回家，向母親拿錢。許錦松不是押我之
    人云云（見偵卷第三九、四十頁）。於八十八年八月二十七日偵查中告訴人則稱
    八十八年一月十六日沒有去工作，因週六、週日都休息。．．．．早上五時多打
    公共電話，．．回到家向母親拿錢。．．．我就到姑丈家，約（下午）一時多，
    十八日早上七、八時去驗傷云云（見偵卷第四五、四六頁）。於原審訊問時則稱
    ：不是許錦松，我母親有從窗戶看見我被人帶走，銀色喜美車，車號車型沒看清
    楚，他們到我家是晚上九時多，打我是在半個鐘頭後，打完就開車走了，走到凌
    晨三、四時才到大園街上，五時多，打電話給我姑丈，坐計程車回家，下午二、
    三時，我姑丈打電話給我父親，我父親先回平鎮家，七、八時才在警局與我們會
    合。下午二、三時，我母也有去我姑丈家，後來我們一起去警局云云（見原審卷
    第二四、二五頁）。其先後所述八十八年一月十六日當日是否有外出工作？許錦
    松是否參與將其押走之人？其是否往大園方向走？或往反方向走？矛盾不一，已
    難採信。
  (二)証人即告訴人之姑丈方茂吉於偵查中稱：早上五、六時打電話給我，．．．天亮
    後他就來我家，．．．打電話給我當天，我還有他父母一起去報警云云（見偵卷
    第六一、六三頁）。証人即告訴人之父莊宗雄於偵查中稱我妹即方茂吉之妻打電
    話給我，告訴我告訴人被打的是當天十一時多，我下午五時下山，回家見到告訴
    人受傷，第三天我帶告訴人到派出所（嗣又更正係星期六晚上驗傷）云云（見偵
    卷第六二頁），莊宗雄於原審訊問時稱：八十八年一月十七日早上九時多，我妹
    妹打電話給我，說我小孩被三個人押走。我直接去方茂吉家，沒有回大溪家，也
    未回平鎮家，在方茂吉家碰到告訴人及我妻後，我們才和方茂吉一起去報案云云
    。（見原審卷第二七頁）証人即告訴人之母莊呂秀鳳於原審証稱我沒有看見告訴
    人被何人帶走，隔天早上六時，方茂吉打電話給我，說告訴人被人押走，告訴人
    是先到他姑丈那裏，怕別人再來找他，我十七日下午五時多到方茂吉家找，他是
    先回他姑丈家後再回來，我先生是在分局與我們會合云云（見原審卷第二六、二
    七頁）。証人方茂吉、莊宗雄、莊呂秀鳳並未見聞本件事實經過，所稱告訴被押
    走毆打之事，或係由告訴人或由他人輾轉傳聞而來，並不能証明被告係被何人押
    走、毆打。且其三人與告訴人彼此間所述莊呂秀鳳是否見及告訴人被押走？告訴
    人何時打電話？告訴人究係先返回自己家中或先至其姑丈家？告訴人何時至其姑
    丈家？莊宗雄何時經電話通知告訴人受傷？莊宗雄自巴陵下山後究係先返回其家
    中，抑或方茂吉至家中與告訴人等會合，或逕在派出所與告訴人會合，均扞格不
    一，其等証言，自難以採信。
  (三)被告係住於桃園縣大園鄉和平村三鄰十八之三號，而其弟許錦松、許清淵則係與
    其母許陳阿住於同村二十二之一號，並非住於同一處所，且被告住處共有一、
    二樓共二址多個廳房等並據証人江金玲、許錦松述明，且有渠等住址載卷可稽（
    見原審卷第五一至五七頁），則証人許錦松於警訊、偵查中稱當晚曾到被告家，
    未見到被告等情，亦與被告一再所述當晚未見到其弟許錦杉相符。被告與其弟許
    錦松既非同住一處，且被告住處亦有二層多間廳房，其弟許錦松當晚至被告住處
    時，未見及被告，亦與常情無違，自不得以此而推定被告犯罪。且縱許錦松至被
    告家中時，被告果真不在家，然亦不能據以推定被告即係外出押人犯案，公訴以
    許錦松所稱當晚在被告家未見到被告而推定被告犯罪，亦有不當。
  (四)至告訴人所稱被告係夥人以銀色喜美車將之押走云云，被告否認其有銀色喜美系
    列之小客車，經原審向公路局新竹區監理所桃園監理站函調車籍資料結果（見原
    審卷第三七至三九頁），許錦松所有之小客車僅一部為大發綠色一二九五西西，
    被告之妻江金羚之小客車僅一部為福特六和深綠色一五九八西西，而被告名義僅
    一部中華框式藍色一０六一西西自用小貨車，亦均與告訴人所稱車型、顏色，無
    一相符。
  (五)又被告前揭所辯其當晚返家後於七時多曾到其四叔許福有家談裝潢之事，並喝茶
    聊天，直至當晚九時多才返回自己家中，而於十時餘就寢等情，經原審隔離訊問
    結果，與証人許福有、有許陳阿，江金羚所述相符合（見原審卷第五一至五七
    頁）。而証人許清淵則於當晚並未見及被告，亦未至被告住處。當無証據足資証
    明被告犯罪。
  (六)告訴人於八十八年一月十七日曾因左膝、左髖部挫傷、右前胸擦傷就醫，固提出
    國軍八０四總醫院附設民眾診療服務處診斷証明書一紙為証（見偵卷第二五頁）
    ，然該証明書僅能明告訴人受傷就醫事實，不能証明係被告所為。況依証人簡孟
    儀於偵查中証稱於農歷一月十六日或十七日，告訴人曾對其言及這陣子身體不好
    ，因工作受傷住院，說因工作關係跌倒等語，告訴人於偵查中亦稱：我有說等語
    （見偵卷第五二、五三頁）。而告訴人所提其至忠華中醫醫院、長流中醫診所、
    建成中醫診所門診就醫之時間，則為八十七年六月間，並未住院，有告訴人所提
    收據四紙及忠華中醫院院函、建成中醫聯合診所病歷表影本之記載可按，足徵被
    告至上開三家診所就醫一節與其告知簡孟儀受傷住院云云顯非同屬一事。告訴人
    對簡孟儀告知因工作關係跌倒受傷之時間，係在本件告訴人指述案發時之後不久
    ，果真其有為被告押出毆傷，何以未據實告知簡孟儀，反而稱係因工作關係受傷
    住院（告訴人於偵查中亦稱其並未住院）云云，實非無疑。
三、綜上，告訴人之指訴顯有重大瑕疵，此外，又無其他積極証據足資証明被告有告
    訴人所指犯行，自屬不能証明被告犯罪。公訴人上訴雖謂原審未傳訊關鍵証人（
    即被告夥同之二名男子）對質，且對告訴人指訴之事實未詳盡調查云云，然告訴
    人原指二名男子一為被告之弟許錦松，一為不詳姓名男子；但後又改口為二不詳
    姓名男子，不包括許錦松，前後指訴相有齟齲，顯難憑採，且既為不詳姓名男子
    ，自無從傳訊對質；再者，告訴人指訴內容，業據原審一一查証後據以反駁，理
    由已如前述，是其諭知被告無罪之判決，並無違誤。公訴人上訴空言指摘原判決
    不當，為無理由，應予駁回。
據上論斷，應依刑事訴訟法第三百六十八條，判決如主文。
本案經檢察官郭弘佑到庭執行職務。
中    華    民    國    八十九    年       十       月       十八       日
                          臺灣高等法院刑事第十三庭
                              審判長法  官  常  尚  信
                                    法  官  周  占  春
                                    法  官  盧  彥  如
右正本證明與原本無異。
如不服本判決應於收受送達後十日內向本院提出上訴書狀，其未敘述上訴之理由者並
得於提起上訴後十日內向本院補提理由書（均須按他造當事人之人數附繕本）。
                                    書記官  蘇  文  正
中    華    民    國    八十九    年       十       月       十九       日


司法院資訊處製作；財團法人民間司法改革基金會備份。
